【裁判字號】    90,易,1011
【裁判日期】    901019
【裁判案由】    竊盜
【裁判全文】
臺灣板橋地方法院刑事判決                          九十年度易字第一一一號
    公  訴  人  臺灣板橋地方法院檢察署檢察官
    被      告  甲○○
                辛○○
右列被告因竊盜案件，經檢察官提起公訴（八十九年度偵字第二二九八七號、九十年
度偵字第一六八五號）及移送併辦（臺灣桃園地方法院檢察署八十九年度偵字第一六
七七三號），本院判決如左：
    主  文
甲○○共同連續攜帶兇器竊盜，處有期徒刑拾壹月。扣案之油壓剪壹把沒收。
辛○○共同連續竊盜，累犯，處有期徒刑壹年。扣案之汽車鑰匙壹支沒收。
    事  實
一、甲○○基於意圖為自己不法所有之概括犯意，於民國八十九年十月二十八日十六
時三十分許，與乙○○（另案偵查中）基於犯意之聯絡，在桃園縣龜山鄉樂善村
    牛角坡三十二之八號宏儲倉儲公司火場，持客觀上可供兇器使用之油壓剪一把，
    侵入經封鎖之宏儲公司火災現場，以油壓剪剪斷並竊取火場內之電纜銅線一百十
    五公斤，得手後裝入貨車車斗正欲載走之際，經警當場查獲，並扣得甲○○所有
    之油壓剪一把。
二、甲○○承前竊盜之概括犯意，於九十年一月五日上午十時許，在台北縣林口鄉太
    平嶺四十二號後坑營區電器室，竊取放置在電器室內之電纜線乙批、拉力連桿三
    支，甫得手置於其所有車號ＧＵ─三七四○號自用小客車內，旋為警查獲。
三、辛○○前曾於八十八年八月三十日因違反建築法案件，經本院判處有期徒刑四月
    確定，於同年九月十四日易科罰金執行完畢，詎仍不知悔改，與庚○○（未據起
    訴）基於意圖為自己不法所有之概括犯意聯絡，先於八十九年十二月七日下午十
    時三十分許（起訴書誤為同年月八日上午八時許），在台北縣三重市○○路高速
    公路旁，以自備之汽車鑰匙一支插入油門發動引擎之方式，竊得丁○○所有車號
    七Ａ─四五四五號自用小貨車，供渠等使用，再於同年月八日凌晨一時許（起訴
    書誤為同日上午八時許），由庚○○駕駛自有之拖吊車、辛○○駕駛竊得之上開
    自用小貨車，共同至台北市士林區○○○道○段二號巷五○號工地，竊取丙○○
    所有電纜線乙批、閘門凡而七個，得手後復載至台北縣五股鄉○○路○段九十八
    巷內，嗣於同日下午三時許，辛○○與不知上情之甲○○，正於上開處所拆解電
    纜線之際，為警當場查獲，並扣得辛○○與庚○○行竊使用之汽車鑰匙乙支。
四、案經台北縣警察局新莊分局報告臺灣板橋地方法院檢察署檢察官偵查起訴及台灣
    桃園地方法院檢察署檢察官移送併辦。
    理  由
一、訊據被告甲○○矢口否認有何右揭犯罪事實一部分之竊盜犯行，辯稱：並未進入
    桃園縣龜山鄉樂善村牛角坡三十二之八號宏儲倉儲公司火災現場，當時僅係臨時
    經過，在現場封鎖線外之路邊徒手撿拾銅線，油壓剪則係原先置於伊駕駛之車上
    ，不知何人所有，亦無竊盜犯意云云。惟查：右揭犯罪事實一部分，業據證人即
    查獲被告及乙○○之警員癸○○到庭結證屬實（九十年九月二十一日訊問筆錄）
    ，另經共犯乙○○證稱油壓剪係由被告甲○○攜帶，並帶其一同駕車至前揭火災
    現場撿拾火災燒剩之電纜線（九十年八月二十四日訊問筆錄），復經被害人吳俊
    煜證稱該批銅線為其所失竊，並非廢棄物等情（台灣桃園地方法院檢察署八十九
    年度偵字第一六七七三號卷第十頁），衡情火場內原屬工廠內使用之電纜線，即
    令經過火災，仍應存在工廠所在地範圍內，不致移置火場範圍之外，則封鎖線本
    即為阻止閒雜人無端進入，具有警示阻隔之意，被告甲○○年已三十六歲，當有
    足夠智識認知封鎖線之意義，亦即足以認知火場封鎖線範圍內之物品並非廢棄物
    ，其有竊盜犯意無疑。另依常情，火場內之電纜線經高溫燃燒，極易融化糾結，
    與證人癸○○證稱：火場內紅銅線經燃燒過都熔化在一起，不可能徒手撿拾，且
    當時扣到之電纜線都有油壓剪剪斷之新痕等情相符，亦與被告甲○○於警訊中自
    承扣案之電纜線有的用拉的，有的用油壓剪剪斷，再捆成一捆帶走（台灣桃園地
    方法院檢察署八十九年度偵字第一六七七三號卷第十頁）等情合致，足見被告甲○○所辯並未使用攜去之油壓剪云云，亦無可採。綜據上述，被告甲○○前揭所
    辯並不足採信，此外並有贓物認領保管單一紙、扣押物品清單一紙附卷可憑。其
    此部分犯行事證明確，已堪認定。
二、右揭事實二、三部分，業據被告甲○○、辛○○於本院審理中坦承不諱，與證人
    子○○、丙○○、丁○○、證人即查獲被告甲○○之警員壬○○、查獲被告二人
    之警員己○○所證情節互核相符，並有陸軍裝步三五一旅裝步第三營裝步二連后
    坑台場地巡查檢查表、贓物認領保管單二紙、車輛竊盜車牌失竊資料個別查詢報
    表－查詢車輛認可資料一紙、贓證物品清單二紙附卷可憑。是被告二人此部分犯
    行事證明確，亦可認定。至公訴意旨雖就前揭犯罪事實三部分認係由被告甲○○
    與被告辛○○共犯竊盜罪，而以：右揭犯罪事實，業據被害人戊○○、丁○○、
    丙○○於警訊時指述綦詳，復有贓物領據三紙以及鑰匙乙把扣案可資佐證，被告
    辛○○雖辯稱：查獲之兩輛自用小貨車係一姓名年籍不詳綽號「紅猴」（起訴書
    誤為『阿猴』）之男子於查獲當日及前一日開至查獲地，車上電纜線等物原即放
    置在車上，被告甲○○則辯稱係受被告辛○○之邀到場幫忙蓋鐵皮屋，臨時受雇
    於「紅猴」剝電纜線外皮，然被告二人迄無法提供「紅猴」資料以供查證，是否
    確有「紅猴」之人，已值存疑。且警方查獲之兩輛自用小貨車上於查獲當時均載
    有丙○○失竊之電纜線，被告二人於警方查獲時均有參與拆解電纜線等情，已據
    查獲之警員己○○到庭結證屬實，苟被告所稱查獲之兩輛自用小貨車係「紅猴」
    前後二日駛至該處，則何以該二輛自用小貨車上均放置有查獲當日丙○○失竊之
    電纜線及閘門凡而？渠等所辯，顯係卸責之詞，不足採信，犯嫌均堪認定，為其
    論據。惟查：依前揭公訴意旨，就被告甲○○犯行部分，僅以其在查獲現場參與
    拆解電纜線、並未供承「阿猴」之身分，據以推論被告甲○○有此部分竊盜犯行
    ，尚嫌率斷。訊據被告甲○○堅詞否認有此部分竊盜犯行，陳稱當時係臨時受在
    現場綽號「紅猴」或「裝瘋」之庚○○僱用，代為剝開查獲現場之電纜線外皮，
    並未參與竊盜犯行，當時因庚○○就在現場，未便即予指認，因此未加說明等語
    ，與被告辛○○所供係與庚○○前往竊盜，甲○○係臨時受雇等情互核相符（九
    十年五月三十一日訊問筆錄）。經查，依被告辛○○自承犯行及所稱竊取時間、
    過程及方式，與證人丙○○所證述失竊情節互核相符，其自白犯行部分應屬可信
    ，已如前述，至證人庚○○於本院訊問時固證稱對本件毫不知情，惟證人己○○
    證稱：查獲現場所停放庚○○之拖吊車，與現場查獲之贓車相隔約一百公尺，庚○○於警員到達時乘坐於查獲之贓車上，表示係前往找二位被告，當時因甲○○
    、辛○○表示庚○○並非嫌犯，因此未予移送等情（九十年七月五日訊問筆錄）
    ，而證人庚○○則就當日為何到查獲現場、是否與被告二人認識、是否乘坐於現
    場查獲之贓車上等情支吾其詞，所供反覆（九十年八月二日訊問筆錄），與證人
    己○○所述情節歧異，然其自稱腳痛行動不便，不可能犯案，竟又離所駕拖吊車
    達一百公尺，復自承當時確實可能去過失竊地點陽明山，顯有可疑。衡情被告辛○○應無在坦承犯行後，經告知誣告罪責，復設詞誣攀之虞，則其陳稱係與庚○○共犯，而非與被告甲○○共犯，應屬可信。是被告甲○○所辯尚非不足採信，
    此外亦查無其他積極證據足資佐證其有參與本件竊盜犯行，不得僅以公訴人前揭
    論據，遽而認定其有此部分共同竊盜犯行，併此敘明。綜據上述，本件事證明確
    ，被告甲○○、辛○○犯行均堪認定，自應依法論科。
三、按刑法第三百二十一條第一項第三款之攜帶兇器竊盜罪，係以行為人攜帶兇器竊
    盜為其加重條件，此所謂兇器，其種類並無限制，凡客觀上足對人之生命、身體
    、安全構成威脅，具有危險性之兇器均屬之，且祇須行竊時攜帶此種具有危險性
    之兇器為已足，並不以攜帶之初有行兇之意圖為必要（最高法院七十九年度臺上
    字第五二五三號判例參照），本件被告甲○○於前揭犯罪事實一攜帶用以行竊之
    油壓剪一支係金屬製品，可供破壞金屬，依社會一般觀念，用之攻擊他人，足以
    使人生命身體安全發生危險之虞，自屬兇器之一種，被告甲○○意圖為自己不法
    之所有，攜帶為兇器之油壓剪竊取他人之動產，所為核係犯刑法第三百二十一條
    第一項第三款之加重竊盜罪。至被告甲○○就前揭犯罪事實二部分、被告辛○○
    就前揭犯罪事實三部分，所為各係犯刑法第三百二十條第一項之罪。被告甲○○
    與乙○○、被告辛○○與庚○○間，各有犯意聯絡及行為分擔，為共同正犯。被
    告甲○○先後多次竊盜犯行，時間緊接，所犯又係基本犯罪構成要件相同之罪，
    顯基於概括犯意而為之，雖有加重竊盜罪及普通竊盜罪之分，然其基本犯罪構成
    要件相同，仍成立連續犯，應依刑法第五十六條之規定，從一情節較重之刑法第
    三百二十一條第一項第三款之加重竊盜罪論處，並加重其刑；被告辛○○先後二
    次竊盜犯行，時間緊接，所犯又係基本犯罪構成要件相同之罪，顯基於概括犯意
    而為之，應依連續犯之規定，從一重之刑法第三百二十條第一項普通竊盜罪論處
    ，並加重其刑。至移送併辦部分就被告甲○○於犯罪事實一所示之竊盜犯行，雖
    未據起訴，惟與前揭起訴部分有連續犯之裁判上一罪關係，自為起訴效力所及，
    本院自應一併審論。被告辛○○前曾於八十八年八月三十日因違反建築法案件，
    經本院判處有期徒刑四月確定，於同年九月十四日易科罰金執行完畢，有台灣高
    等法院檢察署刑案記錄簡覆表在卷可稽，其於執行完畢後，五年之內再犯本罪，
    應依累犯之規定，遞予加重其刑。爰審酌被告甲○○於經警查獲後仍不知警惕，
    旋復再犯，犯後猶飾詞圖卸，足見並無悔意，不宜輕縱，兼衡其行竊所致被害人
    損失尚非嚴重等一切情狀，量處如主文所示之刑；另審酌被告辛○○有多項前科
    ，素行不佳，經判刑確定未到案執行而逃亡，於通緝中復犯本案，惡性非輕，兼
    衡其犯後於本院審理中終知坦承犯行，表示悔意，當庭向被害人丙○○致歉等一
    切情狀，量處如主文所示之刑，以資懲儆。至扣案之油壓剪一把，業據證人乙○○證稱為被告甲○○所有，為二人攜帶供剪斷電纜線所用，扣案之汽車鑰匙一支
    ，業據被告辛○○供稱係庚○○給伊發動引擎，竊取車號七Ａ─四五四五號自用
    小貨車所用，均應依刑法第三十八條第一項第二款規定沒收之。至被告甲○○於
    林口鄉後坑營區外經警查獲時扣案之扳手及鋸子，業據被告甲○○供稱係其所有
    ，惟僅是放置車上之修車工具，既乏證據證明係被告甲○○供竊取電纜線所用之
    物，爰不予宣告沒收，附此敘明。
四、公訴意旨另以：被告甲○○、辛○○基於意圖為自己不法所有之概括犯意聯絡，
    先於八十九年十月二十六日上午八時許，在台北市○○區○○路三二四巷二十七
    號前，竊取林錦河所有由林晏如使用之車號Ｋ五─五○一九號自用小貨車，供渠
    等使用；復於同年十二月八日上午八時許，在台北縣三重市○○路高速公路旁，
    以自備之鑰匙，竊取丁○○所有車號七Ａ─四五四五號自用小貨車，供渠等使用
    ；再於同日上午八時許，駕駛渠等竊得之上開兩輛自用小貨車，至台北市士林區
    ○○○道二段二號巷五○號工地，竊取丙○○所有電纜線乙批、閘門凡而七個，
    因認被告甲○○、辛○○涉嫌共犯刑法第三百二十條第一項之竊盜犯行云云。公
    訴人認被告二人涉有前揭罪嫌，無非以：右揭犯罪事實，業據被害人戊○○、丁○○、丙○○及後坑營區軍人子○○於警訊時指述綦詳，復有贓物領據四紙以及
    鑰匙乙把扣案可資佐證，而被告二人於偵查中並未提供「紅猴」資料以供查證，
    是否確有「紅猴」之人，已值存疑，另警方查獲之兩輛自用小貨車上於查獲當時
    均載有丙○○失竊之電纜線，且被告二人於警方查獲時均有參與拆解電纜線，是
    被告辛○○辯稱查獲之兩輛自用小貨車係「紅猴」前後二日駛至該處，所辯顯係
    卸責之詞，不足採信，因認被告二人犯嫌均堪認定，為其主要論據。惟按犯罪事
    實應依證據認定之，無證據不得推定其犯罪事實，且為刑事訴訟法上證明之資料
    ，無論其為直接證據或間接證據，均須達於通常一般之人均不致於有所懷疑，而
    得確信其為真實之程度，始得據為有罪之認定，若其關於被告是否犯罪之證明未
    能達此程度，而有合理性懷疑之存在，致使無從形成有罪之確信，根據「罪證有
    疑，利於被告」之證據法則，即不得遽為不利於被告之認定（參照最高法院七十
    六年臺上字第四九八六號判例）。訊據被告被告甲○○、辛○○均堅決否認有竊
    取林錦河所有車號Ｋ五—五○一九號自用小貨車之犯行，被告甲○○另否認有與
    被告辛○○共同竊取車號七Ａ─四五四五號自用小貨車，並前往台北市士林區○○○道○段二號巷五○號工地，竊取丙○○所有電纜線、閘門凡而之犯行。經查
    ，被害人林晏如、丁○○於警訊中、被害人丙○○於警訊、偵查及本院訊問時之
    指述，僅能證明其自用小貨車、電纜線有失竊之事實，贓物認領保管收據一紙，
    亦僅能證明被害人有領回贓物之情事，均不足以證明被告二人有竊盜之犯行。而
    被告二人於查獲時固持有贓物，惟取得並持有贓物之緣由甚多，或係竊、搶、詐
    或買入、受贈、借用，非僅竊取一途，而被告二人於警訊、偵查中固供述反覆，
    足認所言有所不實，惟若無積極證據，尚不得僅以其供述不實而反證渠等犯行之
    存在，是僅執被告二人於查獲時「持有贓物」乙情，尚難遽指必係其竊取而得。
    又被告辛○○竊取車號七Ａ─四五四五號自用小貨車，並前往台北市士林區○○○道○段二號巷五○號工地，竊取丙○○所有電纜線、閘門凡而之犯行，係與庚○○共同為之，與被告甲○○無涉，業經認定如前。公訴意旨僅以被告甲○○、
    辛○○持有被害人遭竊之物，而未能合理交代其來源為據，而未及其他積極證據
    為佐，實嫌速斷。是本件此部分起訴事實僅是否涉及收受贓物而已，尚難遽以認
    定其有竊盜之犯行。此外，復查無其他積極證據足以證明被告二人確有公訴人所
    指之此部分竊盜犯行，揆諸前開說明，不能證明被告犯罪，原應依法為無罪之諭
    知，惟公訴意旨認為此部分與前開有罪部分有連續犯之裁判上一罪關係，爰不另
    為無罪之諭知。
五、末查，被告辛○○於本院訊問時自承：「車號五○一九（車號Ｋ五—五○一九號
    自用小貨車）這部車，是別人給我的，我不想要，他們就把車子丟到田旁邊的產
    業道路。我是把電線先暫時放置在那部車子上面，是綽號大胖給我的，我先前有
    使用過幾次。我也知道這部車來路不明，所以儘量不去使用它」（九十年五月三
    十一日訊問筆錄），足認被告辛○○另涉贓物犯行，惟此部份核與本件無裁判上
    一罪關係，本院無從審究，另庚○○涉嫌竊盜部分，均應由檢察官另行偵辦，併
    此敘明。
據上論斷，應依刑事訴訟法第二百九十九條第一項前段，刑法第二十八條、第五十六
條、第三百二十條第一項、第三百二十一條第一項第三款、第四十七條、第三十八條
第一項第二款，罰金罰鍰提高標準條例第一條前段，判決如主文。
本案經檢察官楊仲農到庭執行職務。
中      華      民      國    九十      年      十      月     十九     日
                                  臺灣板橋地方法院刑事第五庭
                                          法  官  王偉  光
右正本證明與原本無異。
如不服本判決，應於判決送達後十日內，向本院提出上訴狀。
                                          書記官  陳  怡  君
中      華      民      國    九十      年      十      月    二十五    日


司法院資訊處製作；財團法人民間司法改革基金會備份。
